臺灣臺北地方法院刑事判決　　　　　　　　　　　　八十八年度易字第二八六七號
　　公　訴　人　臺灣臺北地方法院檢察署檢察官
　　被　　　告　甲○○
右列被告因賭博等案件，經檢察官追加提起公訴（八十八年度偵字第八九九０號），
本院判決如左：
    主  文
甲○○無罪。
被訴違反公司法部分免訴。
    理  由
一、公訴意旨略以：被告甲○○於民國八十五年三月間，在羅世和所開設位於台北市
    ○○街一一五號之和登事業股份有限公司（下稱和登公司）擔任副董事長，與董
    事長羅世和、副總經理賴進三、許富舜、董事林立創、資訊部協理王傳祥及職員
    劉文生、葉淑娟、承夢秋、莊馥謙等人（上開共犯等人，業經檢察官提起公訴，
    本院另行審結），基於概括之犯意聯絡，以銷售巨登育樂股份有限公司及強棒樂
    股份有限公司之賭博卡方式聚眾賭博，共同經營登記範圍以外之賭博業務（違反
    公司法部分，另為免訴之判決，詳如後述）因認被告甲○○涉犯刑法第二百六十
    八條意圖營利聚眾賭博罪、第二百六十七條之常業賭博罪及公司法第十五條第三
    項、第一項之罪嫌等語。
二、
（一）被告無罪部分：
  (1)按犯罪事實應依證據認定，無證據不得推定其犯罪事實；又不能證明被告犯罪者
    ，應諭知無罪之判決，刑事訴訟法第一百五十四條、第三百零一條第一項分別定
    有明文。又事實之認定，應憑證據，如未能發現相當證據，或證據不足以證明，
    自不能以推測或擬制之方法，為裁判基礎；且認定不利於被告之事實須依積極證
    據，苟積極證據不足為不利於被告事實之認定時，即應為有利於被告之認定；另
    認定犯罪事實所憑之證據，雖不以直接證據為限，間接證據亦包括在內，然而無
    論直接證據或間接證據，其為訴訟上之證明，須於通常一般之人均不致有所懷疑
    ，而得確信其為真實之程度者，始得據為有罪之認定，倘其證明尚未達到此一程
    度，而有合理之懷疑存在而無從使事實審法院得有罪之確信時，即應由法院為諭
    知被告無罪之判決。最高法院四十年台上字第八六號、三十年台上字第八一六號
    、七十六年台上字第四九八六號判例可資參照。
  (2)本件公訴人認被告甲○○涉有刑法第二百六十八條意圖營利聚眾賭博罪、第二百
    六十七條之常業賭博罪嫌，無非係以共犯羅世和於相牽連之偵查案件中（即台灣
    台北地方法院檢察署八十五年度偵字第一七六０六號、第二０八五五號、第二四
    六五六號、第二五六三七號、八十七年度偵緝字第三０六號、八十八年度偵緝字
    第三七九號）指述被告甲○○為和登公司副董事長一情不諱，且有和登公司人員
    名冊影本附卷可稽；又和登公司經營登記範圍以外之賭博業務等情，亦據該署檢
    察官於上開相牽連之案件起訴書中論述綦詳，且有該案所提出之證據可資佐證等
    為其主要論據。訊據被告甲○○堅詞否認有何前開之犯行，辯稱：和登公司伊只
    認識羅世和，其他的人都不認識，而當初是因為羅世和告訴伊和登公司辦公室很
    大，伊才請羅世和提供部分的辦公室空間，讓伊做珠寶生意，且羅世和當時有叫
    伊入股和登公司，做副董事長，因伊認為該公司業務不合法，所以沒有投入資金
    ，亦未在和登公司簽署任何文件，至於伊名片上印有和登公司副董事長職務，是
    對外接觸客戶買賣珠寶時才用，伊與和登公司實無關聯等語。經查：共犯羅世和
    雖於偵查中供稱，被告甲○○是和登公司副董事長云云（見八十七年五月八日、
    七月二十一日訊問筆錄；附於台灣台北地方法院檢察署八十七年偵緝字第三０六
    號卷宗）；惟有關被告甲○○如何投入資金參與該公司經營，及執行公司業務、
    參與會議等情形則未說明，經本院調查中再質之共犯羅世和則另供稱，和登公司
    尚未成立，只是籌備階段，伊印象中被告甲○○是來做賣珠寶生意的，他在和登
    公司未做事，亦未出資，至於其掛名和登公司副董事長，只是討論階段，而名片
    上印有被告甲○○為和登公司副董事長，是因為新進員工不知情，才會先將員工
    編冊做名片，另被告甲○○雖和伊談論過珠寶櫃臺設置之問題，但實際上還沒有
    做等語（見本院九十年十二月四日訊問筆錄、九十一年六月四日審理筆錄）；互
    核共犯劉文生於本院庭訊中供稱，伊到和登公司去應徵人事管理，碰到被告甲○
    ○，被告甲○○問伊來公司幹什麼，伊告訴他來應徵人事管理，被告甲○○則說
    來找老闆談珠寶生意等語（見本院九十年十二月四日訊問筆錄）。依上開共犯所
    供，足見被告甲○○是否確為實質名義上之該公司副董事長顯有疑義。又和登公
    司雖未依法完成公司設立登記，此有經濟部函文一份在卷可憑，惟如共犯羅世和
    前開所述，該公司既已籌設，衡情有關該公司股東之投入資金比例、業務執行之
    分擔內容及相關會議之參與，理應會有資料可供詳查，惟遍查全卷，除無被告甲
    ○○有參與和登公司資金投入之證明外，案發時台北市政府警察局刑事警察大隊
    前往和登公司執行搜索所扣得之和登公司開會記錄，復均無被告甲○○參與議事
    之情形；另扣案有關和登公司辦公室位置分佈圖，除經共犯羅世和否認有此辦公
    室位置擺設外，位置圖中劃有許副董（即被告甲○○）及林立創副總之辦公室位
    置圖，竟比擔任董事長之共犯羅世和之位置相同或較大，顯與一般企業之經營，
    擔任董事長職務者，應較其他職員辦公室位置還大之情形不符。另扣案有關和登
    公司專業經紀人編號明細表中，所有專業經紀人包含董事長羅世和均已列名其中
    ，亦無被告甲○○之記載。徵按被告受無罪推定之原則，此乃近代法治國家刑事
    訴訟之基本要求，聯合國一九四八年十二月十日第二一七Ａ（III）決議所通
    過之世界人權宣言第十一條第一項亦規定：「所有受刑事訴追者，依法未被證明
    有罪前，應被推定為無罪」。而前開扣案之資料中，即無任何積極之證據，足以
    佐證被告甲○○確為該公司實質上之副董事長，是自不能以推測之方式及共犯羅
    世和於偵查中僅供稱被告甲○○是和登公司副董事長一詞，遽為被告有上開犯行
    之依據。此外，扣案資料中，雖有被告甲○○以和登公司副董事長身份與其他員
    工印製名片之名冊；及共犯莊馥謙（即和登公司會計）於本院審理中供稱，伊叫
    被告甲○○為許副董，其常常下午來公司，在羅世和辦公室交談，不知談什麼等
    語，惟因上開名片之印製，並無從證明被告甲○○是否即為實質名義之和登公司
    副董事長；以及共犯莊馥謙因其並不知被告甲○○前來和登公司與共犯羅世和交
    談之內容為何，是其所供，自亦無法為被告甲○○確為和登公司實質名義副董事
    長之認定。綜上所述，被告甲○○既無積極之證據證明其為和登公司實質名義之
    副董事長，則有關和登公司是否涉及前開賭博等犯行部分，即與其無涉，且本院
    復查無其他積極之證據，足資證明被告有何賭博等之犯行，本件不能證明被告犯
    罪，爰依首開規定，依法為無罪之諭知。
（二）被告被訴違反公司法免訴部分：
    按犯罪後之法律已廢止其刑罰者，應諭知免訴之判決，刑事訴訟法第三百零二條
    第四款定有明文。查上揭公訴意旨認被告尚涉犯公司法第十五條第三項、第一項
    之罪嫌云云。惟公司法第十五條第三項有關公司負責人經營登記範圍以外業務之
    刑事處罰規定，業經立法院三讀通過修正刪除，並經總統於九十年十一月十二日
    公布，同年月十四日生效，是被告犯罪後，公司法第十五條第三項既已廢止其刑
    罰，依上開規定，即應諭知免訴之判決。
據上論斷，應依刑事訴訟法第三百零一條第一項、第三百零二條第四款，判決如主文
。
本案經檢察官蔡名堯到庭執行職務
中　　華　　民　　國　　九十一 　年　　　六　　　　月   　　二十五  　　日
                                      臺灣臺北地方法院刑事第七庭
                                          法　官  蔡  世  祺
右正本證明與原本無異。
如不服本判決，應於判決送達後十日內，向本院提出上訴狀。
